臺灣高等法院臺中分院刑事判決　　　　　　　　民國九十一年度上易字第五八八號
　　上　訴　人
　　即 自訴 人　甲○○
　　上　訴　人
　　即　被　告　丙○○
　　　　　　　　乙○○○
右上訴人等因被告等損害債權案件，不服臺灣臺中地方法院中華民國九十一年二月四
日第一審判決（民國九十年度自字第四一八號），提起上訴，本院判決如左：
    主      文
上訴駁回。
    事      實
一、丙○○與乙○○○係屬夫妻，丙○○因積欠甲○○新臺幣（下同）五百六十萬元
    之本票債務，經債權人甲○○於民國（下同）八十八年三月十八日持本票裁定之
    執行名義向原審法院聲請強制執行，查封丙○○名下所有房地、銀行存款，並聲
    請扣押及收取丙○○在江宏凱獨資經營之宏凱建築師事務所之薪資，經執行結果
    因未獲清償，由原法院於八十九年八月五日對甲○○核發八十八年度民執五字第
    七四○七號債權憑証，詎丙○○與乙○○○竟基於意圖損害甲○○債權之犯意聯
    絡，於丙○○將受強制執行之際即於八十九年七月十一日，由乙○○○至交通部
    公路局臺中區監理所（下稱臺中區監理所），將丙○○所有之車牌號碼ＬＭ－三
    八五五號小客車辦理過戶予乙○○○，而處分其財產，致生損害於甲○○之債權
    。嗣於九十年五月八日，甲○○至臺中區監理所查詢丙○○之財產時始知上情。
二、案經甲○○提起自訴。
    理      由
一、訊據上訴人即被告（下稱被告）丙○○對積欠甲○○債務，且經甲○○於八十八
    年間聲請強制執行之事並不否認，惟矢口否認有損害債權犯行，辯稱：ＬＭ－三
    八五五號車子過戶是上訴人即被告（下稱被告）乙○○○自己去辦理的，因為乙○○○要辦信用卡云云；訊據被告乙○○○對右揭時地將上開小客車辦理過戶至
    自己名下之事並不否認，惟矢口否認有損害債權犯行，辯稱：ＬＭ－三八五五號
    該小客車係其於八十三年十二月十八日出資所購買，為伊所有，雖登記在被告丙○○名下，該部車均是伊在使用云云。惟查：
（一）被告乙○○○確有於八十九年七月十一日至臺中區監理所將被告丙○○名下之
      車牌號碼ＬＭ－三八五五號小客車過戶至被告乙○○○名下，且被告丙○○就
      該小客車辦理過戶至被告乙○○○名下並未向被告乙○○○取得任何對價等情
      ，業據被告丙○○、乙○○○陳明在卷，復有臺中區監理所函附之汽車車輛異
      動登記書可佐；又被告丙○○確係自訴人甲○○之債務人，債權人甲○○就被
      告丙○○積欠之五百六十萬元之本金債權因未獲清償，亦有於八十八年三月十
      八日、九十年五月十四日二度持本金債權為五百六十萬元之本票裁定及債權憑
      証等執行名義向原審聲請對被告丙○○之財產強制執行等情，亦經原審調閱原
      審八十八年度執字第七四○七號民事執行卷宗、原審九十年度執字第一一五六
      七號民事執行卷宗核閱無訛，並有原審八十八年四月六日八十八年民執五字第
      七四○七號執行命令、九十年五月二十日九十年度執善字第一一五六七號執行
      命令可佐，是被告乙○○○於八十九年七月十一日將上開小客車自被告丙○○
      名下辦理過戶至自己名下，確係在被告丙○○將受強制執行之際為之。
（二）再查，辦理上開小客車之過戶，須新舊車主之身分證正本、印章及舊車主之行
      車執照等証件，為眾所周知之事實，被告丙○○、乙○○○係屬夫妻，被告乙○○○辦理上開過戶既能持有被告丙○○之身分証正本、行車執照正本及印章
      ，顯係被告丙○○所交付及授意，是被告丙○○對辦理小客車過戶之事自難諉
      為不知，再參以被告丙○○與乙○○○係屬夫妻，且共同居住於臺中市○○路
      三五一號十二樓之四，是被告乙○○○對自訴人甲○○聲請對被告丙○○之財
      產強制執行，且尚未獲清償，仍待受強制執行之事自亦知情，被告丙○○、乙○○○二人於八十九年七月十一日，被告丙○○隨時將受強制執行之際，將上
      開小客車辦理過戶，無償處分被告丙○○之財產，其二人具意圖損害債權人甲○○債權之犯意聯絡亦明。
（三）至被告丙○○辯稱：伊對過戶之事均不知情云云，惟其既因積欠自訴人債務而
      自八十八年間起，遭自訴人聲請對其所有房地、銀行存款及薪資強制執行，對
      自己名下尚有小客車於八十九年之事未遭強制執行之事知之甚明，對其妻乙○○○辦理過戶之事自難諉為不知，是被告丙○○所辯，顯非可採；至被告乙○○○先辯稱：該小客車係一起買的云云，後又辯稱：該小客車係其所有，以其
      名義簽發之支票支付車款，該車亦係其使用，由其支付保險費及維修費用云云
      ，並提出華信商業銀行委託代收票據申請書、華信商業銀行收入傳票、車輛維
      修清單、支票為證，惟查，被告丙○○於原審初訊時對該小客車係其所有亦自
      承在卷（原審卷第五四頁），且查，小客車縱係被告乙○○○出資所購，然既
      登記於丙○○名下，上開小客車之所有權顯已移轉於被告丙○○所有甚明，至
      該小客車日常由何人使用，由何人支付維修費用，均與所有權之認定無涉；此
      外，復查無其他積極証據足資證明該小客車自購得之初即係被告乙○○○所有
      ，而信託登記於被告丙○○名下，應認該小客車係被告丙○○所有無疑，又證
      人鄭惠娟於本院證稱：「ＬＭ－三八五五號小客車係由被告乙○○○在使用，
      惟該車係由何人所買，伊不清楚」云云，亦不足為有利於被告等之認定。至於
      被告等請求傳訊證人薛光豐證明ＬＭ－三八五五號小客車係由被告乙○○○購
      買乙節，縱令屬實，亦無法證明該車係屬被告乙○○○所有，本院認無傳訊必
      要，附此敘明。被告等空言否認與置辯，均屬圖卸刑責之詞，不可採信，本件
      事証明確，被告等損害債權之犯行堪予認定，應予依法論科。
二、核被告等所為，均係犯刑法第三百五十六條之損害債權罪。被告乙○○○雖非債
    務人，惟與債務人即被告丙○○基於犯意聯絡，共同實施損害債權之犯行，依刑
    法第三十一條第一項之規定，均論以共同正犯。原審依刑法第二十八條、第三十
    一條第一項、第三百五十六條、第四十一條第一項前段、第七十四條第一款，罰
    金罰鍰提高標準條例第一條前段、第二條之規定，審酌被告丙○○、乙○○○因
    見被告丙○○之全部財產遭甲○○強制執行，復認小客車原係乙○○○出資購買
    而無償贈與丙○○所有，乃心有不甘，出於私心，為避免被告丙○○名下之該小
    客車亦遭強制執行，遂辦理過戶予乙○○○，其二人雖係出於貪念，惟情節尚非
    重大，暨本件因自訴人甲○○表明不願僅就該小客車價值部分與被告丙○○、乙○○○和解，須其二人償還被告丙○○積欠之全部債務始願和解，致和解無由達
    成等一切情狀，對被告丙○○、乙○○○二人各量處拘役伍拾日，並諭知易科罰
    金之折算標準。末查，被告丙○○、乙○○○未曾受有期徒刑以上刑之宣告，有
    臺灣臺中地方法院檢察署刑案資料查註紀錄表在卷可按，被告二人經此教訓，當
    知警惕而無再犯之虞，原審綜核各情，認所宣告之刑以暫不執行為適當，併予宣
    告緩刑二年，以啟自新。
三、自訴意旨另以：被告丙○○與被告乙○○○基於損害債權之犯意聯絡，明知被告
    丙○○積欠甲○○債務，經甲○○於八十八年間聲請強制執行，竟於八十九年七
    月十一日即被告丙○○將受強制執行之際，將被告丙○○所有之車牌號碼Ｙ三－
    八九四三號小客車辦理過戶予不詳姓名之人，而處分其財產，致生損害於甲○○
    之債權。嗣於九十年五月八日，甲○○至臺中監理所查詢被告丙○○之財產時始
    知上情，因認被告丙○○、乙○○○二人此部分亦涉犯刑法第三百五十六條之損
    害債權罪嫌云云。惟查，上開車牌號碼Ｙ三－八九四三號小客車原即非被告丙○○所有，而係被告乙○○○所有，僅於八十九年七月十一日新換牌照乙節，業據
    被告丙○○陳明在卷，並有臺中區監理站函附之汽車新領牌照登記書可佐，是該
    小客車原即非被告丙○○所有，而係被告乙○○○所有，並非於八十九年七月十
    一日始辦理過戶予被告乙○○○，是被告丙○○、乙○○○二人此部分並無處分
    債務人被告丙○○之財產，自無損害甲○○之債權；此外，復查無其他積極証據
    足資証明Ｙ三－八九四三號小客車原係被告丙○○所有，亦無証據証明於八十九
    年七月十一日有辦理過戶之事，自訴人甲○○空口指訴，與事實不符，顯非可採
    。此部分應認被告等之犯罪行為均屬不能證明，惟自訴人認與前開自訴並有罪部
    分有想像競合犯之裁判上一罪關係，爰就此部分不另為無罪之諭知，附此敘明。
四、原審認事用法及量刑，均無不當，自訴人上訴意旨請求從重量刑，被告等上訴否
    認犯罪，均指摘原判決不當，為無理由，均應予駁回。
五、據上論斷，應依刑事訴訟法第三百六十八條，判決如主文。
中      華      民      國　    九十一     年     五      月    十四　　日
                                臺灣高等法院臺中分院刑事第九庭
                                　　　審判長法　官　陳　筱　珮
                                　　　　　　法  官  趙  春  碧
                                　　　　　　法　官  吳　重　政
右正本證明與原本無異。
不得上訴。
　　　　　　　　　　　　　　　　　　　　　　書記官　林  育　德
中      華      民      國　    九十一     年     五      月    十五　　日
附錄：
刑法第三百五十六條：
債務人於將受強制執行之際，意圖損害債權人之債權，而毀壞、處分或隱匿其財產者
，處二年以下有期徒刑、拘役或五百元以下罰金。
                    　　　　　　　　　　　　　　　　　　　　　　　　　　Ｒ
